臺灣高等法院高雄分院刑事裁定　　　　　九十一年度聲再字第一五二號
　　再審聲請人
　　即受判決人　甲○○
右聲請人因傷害案件，不服本院九十年度上易字第二一六三號中華民國九十一年二月
七日確定判決﹙臺灣高雄地方法院九十年度易字第九五六號、臺灣高雄地方法院檢察
署八十九年度偵字第二六三二一號﹚，提起再審，本院裁定如左：
      主  文
再審之聲請駁回。
      理  由
一聲請意旨略以：聲請人前因傷害案件，經判處拘役拾日確定，惟發現確實之新證
  據如下，爰依法聲請再審：(一)告訴人視網膜之裂孔，是萎縮性裂孔，不是外力撞擊
  造成之裂孔，告訴人明知係舊有之裂孔，仍持傷單告訴，幸經長庚醫院醫師郭明倫
  到庭證述明確，果未有郭明倫醫師出庭作證者，將使聲請人含冤莫白。(二)依據高雄
  市政府警察局苓雅分局處理家庭暴力案件現場報告表、調查紀錄表及其案卷中各項
  記載，可知案發當時並未毀損任何財物，亦無其他家庭成員有受傷害，且依原審法
  院八十九年家護字第一○六○號民事通常保護令，當中記載陳文吉、陳素霞、陳素
  珍及陳素珠均已成年，應由渠等自行聲請為是，倘若告訴人陳素珍確受有不法之傷
  害事件，伊必定會一併申請核發保護令，惟渠等均未提出聲請，足證聲請人確實未
  對告訴人陳素珍有任何不法之傷害行為。(三)鈞院審理本案時，其中有如是之訊問，
  即「妳﹙指聲請人﹚有什麼可以證明沒有打架」，按被告沒有自證無罪之義務，是
  被告否認犯罪所持之見解，縱若無可取，仍不得因此資以為反證其罪之論據。(四)告
  訴人陳素珍實乃自行捏造不實之事件，意圖使聲請人受刑事處分，已構成誣告罪責
  ，聲請人已提出刑事告訴；另陳簡市、陳素珍、陳素珠、陳素霞於審判案件案情有
  重大關係之事項為不實之陳述，已構成偽證罪責，聲請人亦已具狀提出告訴。(五)聲
  請人一再主張傳訊﹙案發當天﹚到場之周文池、鄭季洪、林銘峰等警察人員到庭作
  證，惟迄未受理，該三位警員雖係本件案發後始到場處理，並未目睹案發情形，但
  渠等可證明案發後之情形，倘若如告訴人陳素珍所指於案件發生時有受傷及眼鏡毀
  損，由一般常理可知，告訴人一定會於當時據以向警察提出告訴，且警察一定可共
  見共聞，惟當時卻又未有該情事，顯見告訴人根本沒有受傷，及警察應當且絕對必
  須到庭證述始可釐清案情之真相云云。
二按有罪之判決確定後，為受判決人之利益聲請再審，必其聲請之理由合於刑事訴訟
  法第四百二十條第一項所定情形之一及第四百二十一條有足以影響於判決之重要證
  據漏未審酌者，始准許之。又按法院認為無再審理由者，應以裁定駁回，經前項裁
  定後，不得更以同一原因聲請再審，刑事訴訟法第四百三十四條定有明文。再者，
  原判決所憑之證言已證明其為虛偽、受有罪判決之人已證明其係被誣告者，以經判
  決確定，或其刑事訴訟不能開始或續行非因證據不足者為限，得聲請再審，亦為刑
  事訴訟法第四百二十條第一項第二款、第三款、第二項所明定。
三經查：
(一)本件聲請人前以：1.被害人陳素珍視網膜之裂孔，是萎縮性裂孔，不是外力撞擊造
  成之裂孔，業經長庚醫院醫師郭明倫到庭證述明確；2.被告曾請求傳訊﹙案發當天
  ﹚到場之三位警察人員到庭作證，被害人陳素珍未於警員到場之當時提出受傷及眼
  鏡遭毀損告訴，顯見被害人陳素珍根本沒有受傷，惟迄未受理云云等，為本院九十
  年度上易字第二一六三號確定判決漏未審酌之二項重要證據，而提起再審。惟經本
  院於九十一年三月二十八日以九十一年度聲再字第三十五號裁定，認定：本院上開
  確定判決已敘明未傳訊事後到場處理三名警員之理由，非屬漏未審酌之證據，且該
  三名警員並未目睹案發經過，法院縱依聲請傳喚，亦不足以影響判決之結果，亦非
  「足以影響於判決之重要證據漏未審酌」；另本院上開確定判決依據告訴人陳素珍
  之指訴與證人陳素霞、陳素珠證述之情節相符，及高雄市立民生醫院診斷證明書、
  眼鏡毀損照片等證據，而認定聲請人確有傷害犯行，另據證人郭明倫之證詞，未認
  定聲請人傷害告訴人致受有右眼視網膜裂孔之傷害，乃已審酌長庚醫院醫師郭明倫
  之證詞，聲請人徒就該證據之取捨漫事爭執，顯非屬得提起再審之正當理由，並認
  無再審理由，而駁回再審之聲請。詎聲請人復以上開二項理由，再次聲請再審，乃
  經本院於九十一年五月二十八日以九十一年度聲再字第七一號裁定：聲請人以經本
  院裁定駁回之再審聲請理由，再次聲請再審，依前揭規定，該再審之聲請即屬不合
  法，應予駁回等節，有本院九十一年度聲再字第三十五號、第七一號等裁定各一份
  在卷足稽。本次聲請人復以上開二項理由聲請再審，自屬於法不合。
(二)聲請人以告訴人陳素珍實乃自行捏造不實之事件，意圖使聲請人受刑事處分，已構
  成誣告罪責；證人陳簡市、陳素珍、陳素珠、陳素霞於審判案件案情有重大關係之
  事項為不實之陳述，已構成偽證罪責，聲請人均已具狀提出告訴云云。惟上開誣告
  及偽證案件，甫經聲請人於九十一年五月九日、七月八日分別具狀，向臺灣高雄地
  方法院檢察署提出告訴，尚由該署以九十一年度偵字第一五五五三號、他字第四三
  六五號等案件進行偵查中一節，為聲請人所自承，並有聲請人提出之告訴狀影本二
  份、刑事傳票一紙在卷足憑。足見上開偽證、誣告情事，尚未判決確定，自不合於
  聲請再審之事由。
(三)高雄市政府警察局苓雅分局處理家庭暴力案件現場報告表、調查紀錄表、其案卷中
  各項記載，及臺灣高雄地方法院八十九年家護字第一○六○號民事通常保護令，均
  係於八十九年十一月二十一日凌晨零時許，因訴外人陳簡市至聲請人住處，遭聲請
  人傷害，而聲請核發保護令之事件，而本院九十年度上易字第二一六三號確定判決
  認定之犯罪事實，則為同年月日之上午十時三十分許，告訴人陳素珍因其母即陳簡
  市於上開時地遭聲請人傷害，而另行前往聲請人住處質問時所發生之事件，據此可
  知，上開保護令所依據之事實與本院確定判決之犯罪事實並非同一等節，有臺灣高
  雄地方法院八十九年家護字第一○六○號民事通常保護令及本院九十年度上易字第
二一六三號判決等影本各一份在卷足稽。是以，縱令訴外人陳簡市於該次保護令聲
  請狀內未敘述受損任何財物、無其他家庭成員有受傷害，且依原審法院八十九年家
  護字第一○六○號民事通常保護令，當中記載陳文吉、陳素霞、陳素珍及陳素珠均
  已成年，應由渠等自行聲請為是等情，亦不足以證明聲請人確實未對告訴人陳素珍
  有任何不法之傷害行為。是以，上開聲請再審理由，顯非與本院上開確定判決有關
  之新證據。
(四)至聲請人以本院審理本案件時，其中有如是之訊問，即「妳﹙指聲請人﹚有什麼可
  以證明沒有打架」，按被告沒有自證無罪之義務，是被告否認犯罪所持之見解，縱
  若無可取，仍不得因此資以為反證其罪之論據云云。惟本院確定判決係以告訴人陳
  素珍之指訴與證人陳素霞、陳素珠證述之情節相符，及高雄市立民生醫院診斷證明
  書、眼鏡毀損照片等證據，而認定聲請人確有傷害犯行，業如前述，且以聲請人前
  後辯解均為事後卸責之詞，而不予採信，並未以聲請人未能證明自己未犯本罪，而
  認定聲請人有傷害犯行。況且，該等訊問僅在提醒聲請人聲請調查有利於己之證據
  ，乃不得執此據以聲請再審。
四綜上所述，本件聲請人所舉上開再審之理由，核與刑事訴訟法第四百二十條第一項
  第二款「原判決所憑之證言已證明其為虛偽」、第三款「受有罪判決之人已證明其
  係被誣告者」、第六款「發現確實之新證據」之再審理由無一相符，揆諸前揭說明
  ，聲請人再審之聲請為無理由，應予駁回。
五據上論斷，爰依刑事訴訟法第四百三十四條第一項，裁定如主文。
中    華    民    國     九十一     年      十一      月      七        日
                              臺灣高等法院高雄分院刑事第六庭
                                  審判長法官  王憲義
                                        法官  范惠瑩
                                        法官  謝靜雯
右正本證明與原本無異。
不得抗告。
                                      書記官  廖素珍
中    華    民    國     九十一     年      十一      月       八       日
                                                                        Ｋ
